臺灣臺北地方法院民事判決　　　　　　 99年度簡上字第526號
上　訴　人　董志堅
被上訴人　　聯邦商業銀行股份有限公司
法定代理人　李憲章
訴訟代理人　鄭怡齡
　　　　　　黃錦芳
當事人間債務人異議之訴事件，上訴人對於民國99年7月16日本
院臺北簡易庭99年度北簡字第8997號第一審簡易判決提起上訴，
本院於民國99年12月24日言詞辯論終結，判決如下：
    主      文
上訴駁回。
第二審訴訟費用由上訴人負擔。
    事實及理由
一、上訴人起訴主張：其前向訴外人中興商業銀行股份有限公司
    （下稱中興銀行）欲信用貸款新台幣（下同）40萬元，其後
    中興銀行僅核貸25萬元，惟未曾交付借款，其亦未曾清償所
    貸得之借款，當初係遭貸款申請書上所載聯絡人即訴外人陳
    和峰、伍志逢及中興銀行對保承辦人所詐騙，而上訴人未曾
    取得000000000000號存款帳戶之存摺，為此提起債務人異議
    之訴等語。並聲明：(一)原判決廢棄。(二)本院99年度司執字第
    23948 號給付票款強制執行程序應予撤銷。
二、被上訴人則以：中興銀行對上訴人之借款債權25萬元，業由
    被上訴人於民國94年3 月19日起依金融機構合併法第十八條
    規定程序概括承受而受讓該債權，中興銀行已經於90年8 月
    23日將借款撥入上訴人000000000000號存款帳戶中，上訴人
    曾清償三期之本息。嗣被上訴人就此筆借款債權經於91年8
    月22日獲信用保險理賠保險金225,398 元，經沖償部分本金
    206,459 元後，被上訴人對上訴人之借款債權為本金34,145
    元及利息、違約金等語，資為抗辯。並聲明：上訴駁回。
三、按執行名義無確定判決同一之效力者，於執行名義成立前，
    如有債權不成立或消滅或妨礙債權人請求之事由發生，債務
    人亦得於強制執行程序終結前提起異議之訴，強制執行法第
    十四條第二項定有明文。經查，中興銀行前以執有上訴人於
    90年8 月17日所簽發，記載到期日為90年10月23日，票面金
    額25萬元之本票一紙為由，依票據法第一百二十三條規定聲
    請裁定強制執行，經臺灣臺中地方法院以91年度票字第4073
    號、臺灣高等法院臺中分院91年度抗字第680 號裁定准許確
    定在案；其後中興銀行執該本票裁定聲請本院於93年12月20
    日換發北院錦93執玄字第38562 號債權憑證後，被上訴人自
    於94年3 月19日起概括承受中興銀行之資產、負債，並於同
    日登報公告，故中興銀行上開債權已讓與被上訴人；又被上
    訴人於99年3 月18日向本院對上訴人之薪資債權為強制執行
    ，主張之執行債權額為34,145元及自91年8 月22日起至清償
    日止，按年息11.5％計算之利息，經本院以99年度司執字第
    23948 號執行事件受理中等情，業經本院依職權調閱臺灣臺
    中地方法院91年度票字第4073號本票裁定事件（含臺灣高等
    法院臺中分院91年度抗字第680 號卷）及本院99年度司執字
    第23948 號執行事件卷宗，查對無訛，有該等卷宗影本在卷
    可稽，兩造就上開事實亦不爭執。
四、又依民法第四百七十四條第一項規定：「稱消費借貸者，謂
    當事人一方移轉金錢或其他代替物之所有權於他方，而約定
    他方以種類、品質、數量相同之物返還之契約」，蓋消費借
    貸通說認係要物契約，惟依88年4 月21日修正公布、89年5
    月5 日施行前之原條文及第四百七十五條合併觀察，易使人
    誤為消費借貸為諾成契約，而以物之交付為其生效要件，為
    免疑義，本條規定遂於88年4 月21日予修正。次按本票為文
    義證券及無因證券，本票上權利係依本票文義而發生，與其
    基礎之原因關係各自獨立，本票上權利之行使不以其原因關
    係存在為前提，尚難因債權人執有債務人簽發或背書之本票
    ，即得證明其所主張之原因關係存在。又，票據為無因證券
    ，票據債權人就其取得票據之原因，固不負證明之責任，惟
    執票人如主張票據係發票人向其借款而簽發交付，而發票人
    抗辯未收受借款，消費借貸並未成立，則就借款已交付之事
    實，自應由執票人負舉證責任（參照最高法院82年度台上字
    第3202號、89年度台上字第85號、89年度台上字第505 號、
    91年度台簡抗字第46號判決）。故主張消費借貸關係存在者
    ，自應就業已踐行前揭要物行為乙節負舉證之責。查：
  (一)上訴人係為向中興銀行借款而簽發上述本票者，此有借據、
    本票、貸款申請書附卷足證（見原審卷第13至15頁），故堪
    認上訴人簽發本票之原因關係為消費借貸契約。
  (二)而借款之交付，原不以現實交付為限，倘貸與人已依轉帳方
    式，將貸款撥入借用人之銀行帳戶內以代交付者，自仍發生
    與現實交付同等之效力。雖上訴人否認其有收受借款金錢25
    萬元等語，但查，上訴人於90年8 月17日簽署本票、借據後
    ，有再於90年8 月22日向中興銀行申請開立000000000000號
    存款帳戶，當日並存入100 元現金而完成開戶手續，此有印
    鑑卡、存款戶約定書、存摺存款客戶往來對帳單可證（見本
    院卷第20至22頁）；上訴人對於其有申請設立前開存款帳戶
    一節業已於本院99年10月26日準備程序期日自認甚詳（見本
    院卷第25頁）。
  (三)另上訴人固然否認其有收執前述存款帳戶存摺之事實，惟衡
    諸一般情狀，社會上有相當智識之人赴銀行等金融機構開立
    存款帳戶，對於在開戶後應立即取得存摺等重要文件，理當
    知悉，茲既上訴人確有於中興銀行開立存款帳戶，應有立即
    自該行取得帳戶存摺，以供將來取款、存款程序之使用；倘
    若中興銀行於開戶之初並未交付存摺，何以上訴人歷年來均
    未曾為異議，甚至在其於91年3 月28日就上揭臺灣臺中地方
    法院91年度票字第4073號本票裁定提起抗告狀中，亦未就此
    節予以指摘，更表明願意承擔債務並繼續正常還款等語（見
    臺灣高等法院臺中分院91年度抗字第680 號該卷第7 頁）。
    據此，上訴人前開所辯，尚不足採，中興銀行應有將存摺交
    付上訴人，洵堪認定。
  (四)次查，依被上訴人提出之轉帳支出傳票、授信戶授信往來查
    詢申請單、存摺存款客戶往來對帳單（見原審卷第21至23頁
    、本院卷第22頁）所示，中興銀行確實已於90年8 月23日撥
    款25萬元至上訴人前開000000000000號帳號帳戶內，至此，
    上訴人對於此筆撥入款項25萬元，顯有實際上之管領力，中
    興銀行已將貸與標的物完成交付無訛。揆諸前開說明，應認
    貸與人中興銀行已將借款交付上訴人，消費借貸契約已然成
    立生效，被上訴人為中興銀行之繼受人，自亦對上訴人取得
    請求返還借款之權利。
  (五)至於上訴人陳稱：其當初係遭貸款申請書上所載聯絡人陳和
    峰、伍志逢及中興銀行對保承辦人所詐騙等語。惟就此節所
    辯事實卻未能舉證以實其說，所述即無足取。
  (六)綜此，被上訴人主張其對上訴人尚有34,145元及自91年8 月
    22日起至清償日止，按年息11.5％計算之利息等債權未獲清
    償，故聲請本院對上訴人之財產為強制執行，依法有據。
五、綜上所述，上訴人主張其未曾收受借款金錢，無須對被上訴
    人負借款、本票債務，而起訴求為撤銷執行程序，為不足採
    。從而，上訴人依強制執行法第十四條第二項規定，求為撤
    銷本院99年度司執字第23948 號給付票款強制執行程序為無
    理由，不應准許。原審為上訴人敗訴之判決，並無不合，上
    訴意旨指摘原判決不當，求予廢棄改判，為無理由，應予駁
    回。
六、本件為判決之基礎已臻明確，兩造其餘之陳述及所提其他證
    據，經本院斟酌後，認為均於判決之結果無影響，亦與本案
    之爭點無涉，自無庸逐一論述，併此敘明。
七、據上論結，本件上訴為無理由，依民事訴訟法第四百三十六
    條之一第三項、第四百四十九條第一項、第七十八條，判決
    如主文。
中    華    民    國   100    年    1     月    14    日
                      民事第七庭  審判長法  官  陶亞琴
                                        法  官  黃柄縉
                                        法  官  賴錦華
以上正本係照原本作成。
本判決不得上訴。
中    華    民    國   100    年    1     月    14    日
                                        書記官  沈世儒